【裁判字號】    89,訴,222
【裁判日期】    890516
【裁判案由】    偽造文書等
【裁判全文】
台灣基隆地方法院刑事判決                          八十九年度訴字第二二二號
    公  訴  人  台灣基隆地方法院檢察署檢察官
    被      告  壬○○○
                (陳麗華
右列被告因偽造文書等案件，經檢察官提起公訴（八十八年度偵字第六六六六號、八
十八年度偵字第六九一九號），本院判決如左：
    主      文
壬○○○連續行使偽造私文書，足以生損害於他人，處有期徒刑壹年陸月。
    事      實
一、壬○○○（起訴書誤為陳麗華）自民國七十九年起，因融資買賣股票而虧損甚鉅
    ，周轉困難，遂先後於民國八十四年六月十日（下稱第一會），八十六年七月一
    日（下稱第二會），在基隆市○○區○○路二五二號之住處，自任會首，邀集他
    人參加民間互助會，第一會會員連同會首共計六十一人，每會每月新台幣（下同
    ）一萬元，會期至八十八年十月十日止，每月十日開標。自八十五年起，每年一
    月二十五日及七月二十五日，各加標一次。第二會會員連同會員共計四十三人，
    每會每月一萬元，會期至八十八年十月一日止，每月十日開標。每年七月十五日
    及十二月十五日，各加標一次。詎其為填補虧損資金，竟意圖為自己不法之所有
    ，基於概括之犯意，在會期中，利用會員未到場競標之機會，在第一會，連續冒
    用阿靜、莊朝輝、莊朝興、阿梅（子○以阿梅之名義參加）及碧霞之名義，而製
    作標單，足以生損害於各該人，並提出行使而得標，使不知情之會員將活會會款
    交付之；在第二會，連續冒用莊朝輝、癸○○○（會單名為蔡金靜）、阿霞、阿
    有、素蓮、鄭輝雄、楊淑華、楊勝雄（辛○○以其父名義參加）、徐瑞貞（徐黃
    春梅以其女名義參加）、彩雲等人之名義，製作標單，足以生損害於各該人，並
    提出行使而得標，使不知情之會員將活會會款交付之，共詐取會款約三百五十萬
    元。八十八年十月一日宣告停標時，會員庚○○、戊○○等發覺有異，始進而查
    知上情。
二、案經被害人庚○○、戊○○、甲○○、己○○、丁○○、乙○○○、楊阿卻、子
    ○、簡張金靜、丙○○、謝許繡枝、辛○○訴請台灣基隆地方法院檢察署檢察官
    偵查起訴。
    理      由
一、右揭事實迭據被告壬○○○坦承不諱，核與告訴人庚○○、戊○○、子○、簡張
    金靜所指述之情節相符，復有互助會單二紙等物在卷可佐，足見其自白與事實相
    符，可以採信，其犯行洵堪認定。
二、核被告所為，係犯刑法第二百十六條、二百十條、第二百二十條之行使偽造準私
    文書罪及第三百三十九條第一項之詐欺取財罪。其偽造後復進而行使，其偽造之
    低度行為，應為行使之高度行為所吸收，應僅論以行使偽造準私文書罪。其先後
    多次行使偽造準文書及詐欺取財之犯行，時間緊接、構成犯罪要件相同，顯係基
    於概括犯意為之，為連續犯，應論以一罪，並加重其刑。被告歷次冒標會款，均
    係向多數活會會員詐欺會款，同時侵害多數財產法益，係一行為觸犯數同一之罪
    名，為想像競合犯，應從一重處斷。上述二罪間，有方法、結果之牽連關係，為
    牽連犯，應從較重之行使偽造私文書罪處斷。其次，刑事立法上之「法益原則」
    要求任何行為要加以犯罪化，必因其法益受到侵害或危險。在法益侵害，為實害
    犯；在法益危險，為危險犯。法益本身依其價值評價之強度，而呈現法益位階。
    生命、身體、自由、名譽、財產五者，按其順序，而高低位階化。生命法益最高
    ，其次身體法益，其次自由法益，其次名譽法益，而財產法益最低。此五種傳統
    法益，稱之為「個人法益」。本件所侵害者為財產法益，乃財產法益之實害犯。
    復次，刑事司法上之「罪刑相當原則」要求法官在量刑時，應依法益之位階，重
    所當重，輕所當輕，必使罪得其刑而刑當其罪；不得重罪而輕判，或輕罪而重判
    ；期使責任與刑罰得以相適應，而具有相當性。地藏十輪經（第三卷）云：「若
    犯重罪，應重治罰；若犯中罪，應中治罰；若犯輕罪，應輕治罰；令其慚愧，懺
    悔所犯。」其此之謂也！本院審酌被告之犯罪動機、目的、手段、所生危害等一
    切情狀後，特別考量其已與部分被害人達成和解，惟未完全清償等情，認為量處
    如主文所示之自由刑，方可使其罪刑相當，爰宣告之，以示儆懲。
三、被告所有供犯罪所用之偽造標單，並未扣案，被告復供承已將之丟棄，顯然業已
    滅失，不具沒收可行，爰不另為沒收之諭知，併此說明之。
四、據上論斷，應依刑事訴訟法第二百九十九條第一項前段、刑法第五十六條、第二
    百十六條、第二百十條、第二百二十條、第三百三十九條第一項、第五十五條、
    罰金罰鍰提高標準條例第一條前段而判決如主文。
本案經檢察官林楨森到庭執行職務。
中      華      民      國    八十九    年      五      月      十六    日
                          台灣基隆地方法院刑事庭
                                        法  官  陳  志  祥
右正本證明與原本無異。
如不服本判決，應於判決送達後十日內，向本院提出上訴狀。
中      華      民      國    八十七    年              月      十九    日
                                        書記官  陸  清  敏
附錄：
刑法第二百十條：
偽造、變造私文書，足以生損害於公眾或他人者，處五年以下有期徒刑。
刑法第二百十六條：
行使第二百十條至第二百十五條之文書者，依偽造、變造文書或登載不實事項或使登
載不實事項之規定處斷。
刑法第三百三十九條第一項：
意圖為自己或第三人不法之所有，以詐術使人將本人或第三人之物交付者，處五年以
下有期徒刑、拘役或科或併科一千元以下罰金。


司法院資訊處製作；財團法人民間司法改革基金會備份。
